【裁判字號】    94,訴,1068
【裁判日期】    950110
【裁判案由】    違反毒品危害防制條例
【裁判全文】
臺灣臺南地方法院刑事判決              94年度訴字第1068號
公  訴  人  臺灣臺南地方法院檢察署檢察官
被      告  丁○○
指定辯護人  郭淑慧律師
上列被告因違反毒品危害防制條例案件，經檢察官提起公訴（94
年度毒偵字第2008號），本院判決如下：
    主  文
丁○○連續施用第一級毒品，累犯，處有期徒刑拾月。第一級毒
品海洛因壹小包（淨重零點零壹公克）沒收銷燬之，毒品包裝袋
壹只、注射針筒壹支均沒收；又連續施用第二級毒品，累犯，處
有期徒刑陸月；又連續轉讓第一級毒品，累犯，處有期徒刑壹年
伍月。扣案之行動電話壹支（含0000000000ＳＩＭ卡
）沒收。應執行有期徒刑貳年陸月，第一級毒品海洛因壹小包（
淨重零點零壹公克）沒收銷燬之，毒品包裝袋壹只、注射針筒壹
支與行動電話壹支（含0000000000ＳＩＭ卡）均沒收
。
    事  實
一、丁○○曾於民國92年間因過失傷害案件，經本院判處有期徒
    刑三月確定，於92年9月15日執行完畢。九十一年五月間因
    施用毒品案件，經觀察、勒戒後，認有繼續施用毒品之傾向
    ，經送強制戒治後，於92年1月3日因停止戒治保護管束釋放
    ，於92年6月13日期滿，業經台灣台南地方法院檢察署檢察
    官於92年6月20日，以92年度戒毒偵字第151號不起訴處分確
    定後。詎其仍未戒除毒癮，於執行完畢釋放後五年以內，復
    分別基於概括犯意，自93年10月間某日起至94年1月20日晚
    間7時止，連續在臺南縣麻豆鎮安東里安業五十三之二號男
    友之住處，施用第一級毒品海洛因多次，約十二小時施用一
    次；復自94年1月上旬起至同年月20日止在上開處所，連續
    施用第第二級毒品安非他命多次，於九十四年元月二十一日
    中午十二時四十五分許至十三時五十五分間採尿送驗結果，
    呈海洛因在人體水解還原之嗎啡、與第二級毒品安非他命陽
    性反應。
二、丁○○另基於轉讓第一級毒品海洛因之概括犯意，以其所有
    之00000000000或0000000000號行動電話，作為聯絡工具，
    於93年9月間某日起至同年11月間某日止，因其離婚之夫及
    兒子住戊○○附近，為利用戊○○幫忙將小孩，由前夫住處
    帶出與其見面，竟連續在臺南縣楠西鄉○○村○街上某處或
    前往香蕉山之道路旁，由戊○○自己準備注射用針筒，楊來
    提供海洛因裝入針筒內，贈與戊○○施用而轉讓海洛因五至
    六次。經警據報進行通訊監察，於九十四年一月二十日，持
    本院核發之搜索票，至位於臺南縣麻豆鎮安東里安業五十三
    之二號居住處搜索，查獲海洛因一包（淨重0.01公克）、注
    射針筒一支、行動電話一支（含0000000000號卡）。
二、案經臺南縣警察局玉井分局報請臺灣臺南地方法院檢察署檢
    察官偵查起訴。
    理  由
一、被告上揭連續施用第一級毒品海洛因、與連續轉讓第一級毒
    品海洛因給戊○○之犯行，迭據被告其於偵查、審理中自白
    不諱。被告轉讓海洛因多次給戊○○施用之犯行，並據證人
    即戊○○之胞兄己○○於審理中到庭結稱：「他都斷斷續續
    吸食，丁○○的前夫住在我們那裡，他來看小孩子，我哥哥
    有帶小孩子給他看，我哥哥有向他要毒品。」、「我哥哥有
    向丁○○要，被告身上沒有東西，可能戊○○要不到，兩個
    感情就不好了。」、「看小孩的時候，我在場，丁○○拜託
    我哥哥帶小孩來給他看，我哥哥有向他要毒品。」、「是我
    哥哥向他要，是沒有收錢。我哥哥如果有錢，沒有地方拿，
    也會和丁○○一起去買毒品。」等語至明，另被告對於將其
    毒品裝在注射針筒內，給戊○○施用等事實，主張只是幫助
    施用毒品罪等情，惟按無償將自己的毒品讓與他人即屬轉讓
    毒品行為，至受轉讓者是否施用，對轉讓犯行並無影響，是
    被告上開主張僅係誤解法律，尚不足採。又被告於九十四年
    元月二十一日中午十二時四十五分許至十三時五十五分間警
    詢時採尿送驗結果，呈海洛因在人體水解還原之嗎啡反應、
    與第二級毒品安非他命陽性反應。有長榮大學九十四年二月
    一日之篩檢藥物報告影本一份附卷足憑。復有查扣之海洛因
    一包（淨重0.01公克）、注射針筒一支、行動電話一支（含
    0000000000號卡）等足資佐證。扣案之毒品一小包確有第一
    級毒品海洛因成份，亦經法務部調查局鑑定明確，有法務部
    調查局九四年三月十五日調科壹字第200005417號鑑定通知
    書附卷足證。被告丁○○之自白核與事實相符。事證明確，
    犯行可以認定。
二、核被告丁○○所為，係犯毒品危害防制條例第10條第1項之
    施用第一級毒品罪、第2項之施用第二級毒品罪、同條例第8
    條第1項之轉讓第一級毒品罪。公訴意旨認被告係犯同條例
    第4條第1項之販賣第一級毒品罪，尚有未洽（理由詳後述）
    ，惟社會基本事實同一，本院自得就起訴之犯罪事實變更法
    條逕予審理。被告持有第一級、第二級毒品海洛因之低度行
    為，應為其施用毒品與轉讓毒品之高度行為所吸收，不另論
    罪。又其施用第一級、第二級毒品與與轉讓第一級毒品多次
    ，時間緊接，所犯係構成要件相同之罪，顯係基於概括之犯
    意反覆為之，均應依刑法第56條連續犯之規定論以一罪並加
    重其刑。又被告前於九十二年間，因犯過失傷害罪，經本院
    判處有期徒刑三月確定，於九十二年九月十五日執行完畢，
    有台灣台南地方法院檢察署刑案資料查註紀錄表在卷可按，
    其於五年之內再犯本件有期徒刑以上之罪，為累犯，應依法
    加重其刑。並依法遞加。被告所犯上揭三罪間犯意各別，罪
    名不同，應予分論併罰。爰審酌被告施用毒品部份之犯行，
    在性質上乃屬對自我身心健康之自戕行為，尚未嚴重破壞社
    會秩序、侵害他人權益，然其前因施用毒品經送觀察、勒戒
    及強制戒治之治療處分後，猶不思戒絕革除惡習，再為
    本件犯罪，顯未因前所受之觀察勒戒、戒治處分而記取教訓
    ，但其轉讓毒品供他人施用則危害他人身心健康，惟受讓人
    僅戊○○一人及被告犯後坦承犯行等一切情狀，各量處如主
    文所示之刑，並定其應執行之刑。另扣案之第一級毒品海洛
    因一小包（淨重零點零一公克），爰依毒品危害防制條例第
    十八條第一項前段之規定宣告沒收併銷燬之。查獲之上揭施
    用毒品所用器具供注射針筒一支、毒品包裝袋與行動電話一
    支（含0000000000號卡）等，係被告所有，為供
    被告犯罪所用之物，業據被告於警詢時供明海洛因一小包與
    針筒確係伊所有等情，並於偵查中供明000000000
    0號行動電話係伊男朋友申請但伊持用等情，爰依刑法第三
    十八條第一項第二款之規定宣告沒收。
三、公訴意旨雖論被告丁○○基於販賣第一級毒品海洛因之概括
    犯意，以0000000000號行動電話，作為販毒連絡
    工具，於九十三年九月間某日起至同年日十一月某日止，在
    台南縣玉井鄉走馬瀨農場對面之路旁，以一包新台幣（下同
    ）五百元之代價，連續販賣第一級毒品海洛因予戊○○二次
    。嗣經警據報進行通訊監察，於九十四年一月二十日，持本
    院核發之搜索票，搜索丁○○在台南縣大內鄉大內村一王六
    之一號住處，查獲海洛因一小包與注射針筒及行動電話一支
    等。因認被告丁○○犯涉有違反毒品危害防制條例第4條第1
    項之販賣第一級毒品罪云云。公訴人認被告涉有前揭犯行係
    以：1、被告丁○○之供述（送戊○○海洛因五次）。2 、
    證人戊○○之證詞（94年3月25日之偵查筆錄）。3、證人乙○○與甲○○之證詞（94年3月3日、5月5日之偵查筆錄）
     ，4、被告使用之0000000000、0000000000號行動電話，自
     九三年九月一日起至九四年一月三十日止之通記錄一份，5
     、被告使用之行動電話通訊盡察譯文等為論據。
     但查：
     (1)按新修正刑事訴訟法第一百五十四條證據裁判主義之規
       定，乃揭櫫國際公認之刑事訴訟無罪推定原則，為修正
       刑事訴訟法保障被告人權之重要指標，法院自應嚴守此
       一原則，在檢察官所舉證據及法院依法定職權調查所得
       之證據，足以證明被告有罪之前，自應推定其無罪。若
       所得證據其為訴訟上之證明，尚未達於通常一般人均不
       致有所懷疑，而得確信其為真實之程度者，自不能為有
       罪之認定，此為上開無罪推定原則之當然闡釋，自不能
       因犯罪之調查難易不同而有異，其理甚明。又施用毒品
       者所稱其向某人買受毒品之指證，不得作為有罪判決之
       唯一證據，仍須調查其他必要之證據，以察其是否與事
       實相符，為最高法院歷年來之見解，良以毒品買受者之
       指證，其憑信性於通常一般人已有所懷疑，尚難確信其
       為真實。況依毒品危害防制條例第十七條之規定，其供
       出毒品來源而破獲者，復得減輕其刑，則其指證之真實
       性猶有疑慮，是施用毒品者之指證，其真實性有待其他
       必要證據加以補強。茲所謂必要之補強證據，固不以證
       明販賣毒品犯罪構成要件之全部事實為必要，但以與施
       用者之指證具有相當之關聯性為前提，其經與施用者之
       指證綜合判斷，已達於通常一般人均不致有所懷疑，而
       得確信施用者之指證為真實者，始得為有罪之認定，此
       為無罪推定原則之必然推演。（最高法院93年度台上字
       第6750號判決意旨參照）
    (2)查本件僅證人即施用毒品者戊○○一人，曾於九十四年三
      月二十五日之偵查中，供證被告丁○○販賣第一級毒品海
      洛因之事實，此外，即無任何人曾供述或證述被告有販賣
      第一級毒品海洛因之犯行。公訴人雖以證人乙○○及甲○○等二人曾於九十四年三月三日與五月五日（應係十日之
      誤載）之偵查訊問中證述：被告與證人聯絡販毒，惟未將
      毒品交付證人之事實。但查，乙○○於九十四年三月三日
      所具結之較具關聯部份之證詞中僅供稱：「認識（丁○○
      ）五、六年。二次約定交易毒品，她問我是否要向他買毒
      品『安非他命』，我說好，但我將錢交給她後，她並沒有
      給我安非他命，她將錢拿去買海洛因自己施打。」等語。
      所證係關於被告販賣『第二級毒品安非他命』之事實與第
      一級毒品並無任何關聯。另一證人甲○○於九十四年五月
      十日偵查訊問中，所作較具關聯之證詞亦僅供稱：「我曾
      經有向他要買過一次『安非他命』，我給他500元，但是
      他沒有將毒品交給我，他說要去向王正賢買，後來不了了
      之，也沒把500元還給我，我只有這一次向他要購買。」
      等語。且證人甲○○於審理中亦到庭結證稱：未向被告買
      過海洛因，且其於偵查中是說拿500元向王正賢買『安非
      他命』，因那時被告和王正賢在一起等情。是以，證人乙○○與甲○○所證均係關於向被告買『第二級毒安非他命
      』之事，與販賣第一級毒品之事實毫無關聯。自不能據以
      認定被告有販賣海洛因之犯行。另關於被告所使用之
      0000000000、0000000000號行動電話之雙向通聯記錄，非
      但未據公訴人具體指明究與何證人聯絡之事實？縱能證明
      有聯絡之事實，亦難以通聯之記錄即遽以認定被告有何販
      賣海洛因之事實。雖能參以行動電話之通訊監察譯文內容
      ，以資判斷。但查，本件公訴人所舉之通訊監察譯文，（
      附於警卷49至51頁及偵查卷69頁），亦未據具體指明譯文
      內之何段談話內容，足以證明被告有販賣第一級毒品之行
      為。又遍查所舉之通訊監察譯文內容，均是被告與證人乙○○、甲○○與王正賢之通話，「並無與戊○○關於買賣
      海洛因之通話內容」。細查其通話內容譯文中雖有載明言
      及「毒品」之事，但未能確定毒品即屬本件公訴意旨所稱
      之海洛因買賣。如前所言，證人乙○○等人所言及者，都
      屬安非他命之事。自難以公訴人所舉之通訊監察譯文認定
      被告之販賣海洛因之犯行。此外，並無其他佐證足以證明
      被告有何販賣海洛因之犯行，按證人之證言係供述證據，
      雖有「具結」以保障其真誠性，甚至由當事人之「交互詰
      問」程序來檢查其真實性，惟此均係保障或程序上保護被
      告基本權利，並不能「保證」供述證據所言之事必然為真
      實，仍然必須有證言以外之其他事證來證實證言之真實性
      ，使人對證言其他部分也產生強烈信心，始能以證言證明
      待證事實，此部分僅有證人戊○○之證言，而其他事證均
      不能佐證其證言屬實，甚至與其證言不一致，揆之上開最
      高法院判決意旨，自不能單憑施用毒品之戊○○一人之證
      詞，即認被告有販賣第一級毒品海洛因之犯行。
    (3)本件被告丁○○自警訊迄偵查中始終堅決否認有販賣海洛
      因之犯行，於審理中訊之被告亦堅決否認有販賣第一級毒
      品海洛因之犯行，稱辯：我是和戊○○一起向別人買的，
      我有向檢察官交代藥頭，我否認有轉賣及販賣等語。是以
      ，此部分既無被告之自白，而又無直接積極之證據足認其
      有此犯行。不能單憑施用毒品之證人戊○○一人之證詞，
      即令被告擔負販賣第一級毒品之罪責。而被告對於轉讓第
      一級毒品予戊○○施用之事實，迭據其於偵查與審理中白
      自不諱，又經證人己○○到庭證述甚詳。其自白至堪信具
      為真實。被告被訴販賣第一毒品海洛因部份，因罪證不足
      ，但因販賣與轉讓間，一屬有償之轉讓行為，一屬無償之
      轉讓行為，其社會基本事實同一，只是適用之法條罪名不
      同，本院自得變更其起訴之法條審理。爰就販賣第一級毒
      品部份變更法條判決如主文。
據上論斷，應依刑事訴訟法第二百九十九條第一項前段、第三百
條，毒品危害防制條例第十條第一項、第二項、第八條第一項、
第十八條第一項前段，刑法第十一條前段、第五十六條、第四十
七條、第五十一條第五款、第三十八條第一項第二款，判決如主
文。
本案經檢察官丙○○到庭執行職務。
中    華    民    國    95    年    1  月    10    日
                      刑事第四庭  審判長法  官  宋明中
                                        法  官  陳欽賢
                                        法  官  朱中和
以上正本證明與原本無異。
如不服本判決，應於判決送達後10日內，向本院提出上訴狀。（
應付繕本）
                                        書記官  陳著振
中    華    民    國    95    年    1     月    12    日
附錄本案論罪科刑法條：
毒品危害防制條例第10條：
施用第一級毒品者，處 6 月以上 5 年以下有期徒刑。
施用第二級毒品者，處 3 年以下有期徒刑。
毒品危害防制條例第8條第1項：
轉讓第一級毒品者，處 1 年以上 7 年以下有期徒刑，得併科新
臺幣 1 百萬元以下罰金。


司法院資訊處製作；財團法人民間司法改革基金會備份。
